【裁判字號】    99,交聲,28
【裁判日期】    990211
【裁判案由】    違反道路交通管理處罰條例
【裁判全文】
臺灣宜蘭地方法院交通事件裁定         99年度交聲字第28號
移
異   議  人   甲○○
上列受異議人即處分人因違反道路交通管理處罰條例案件，對於
交通部公路總局臺北區監理所宜蘭監理站於民國99年1月6日所為
之處分（原處分案號：宜監字第裁43-Q00000000號）聲明異議，
本院裁定如下：
      主  文
原處分撤銷。
甲○○汽車駕駛人，駕駛汽車經測試檢定酒精濃度超過規定標準
，處罰鍰新臺幣壹萬伍仟元，並應接受道路交通安全講習。
      理  由
一、原處分意旨略以：異議人即受處分人甲○○於民國99年1月3
    日0時7分許，騎乘車牌號碼GWS-628號重型機車，行經羅東
    鎮○○○路63之2號前，因酒後駕車為警舉發違規。原處分
    機關調查後，認異議人有「汽車駕駛人酒精濃度超過規定標
    準」、「領有大貨車駕駛執照駕駛重型機器腳踏車」之違規
    事實，依道路交通管理處罰條例第35條第1項第1款、第22條
    第1項第4款規定，裁處異議人罰鍰共新臺幣（下同）16,800
    元，並吊扣異議人普通大貨車駕駛執照12個月，及依同條例
    第24條規定應參加道路交通安全講習。
二、異議意旨以：異議人因機車駕照於1年多以前已被吊銷，但
    不知還可重考，才演變現在如此麻煩；又異議人為家中經濟
    支柱，好不容易找到司機的工作，如果被吊扣普通大貨車駕
    照，家中將頓失經濟來源，為此爰於法定期間內聲明異議等
    語。
三、原處分機關就異議人「汽車駕駛人酒精濃度超過規定標準」
    違規行為之處分部分：
 (一) 按汽車駕駛人飲用酒類或其他類似物後其吐氣所含酒精濃度
    超過每公升0.25毫克者，不得駕車；汽車駕駛人，駕駛汽車
    經測試檢定酒精濃度超過規定標準者，處新臺幣15,000元以
    上60,000元以下罰鍰，並當場移置保管該汽車及吊扣其駕駛
    執照1年，道路交通安全規則第114條、道路交通管理處罰條
    例第35條第1項第1款分別定有明文。汽車駕駛人有上開情形
    者，應接受道路交通安全講習，則為同條例第24條第1項第2
    款所明定。
 (二) 次按道路交通管理處罰條例第68條業於94年12月14日修正，
    並自95年3月1日施行。該條於修正前規定：「汽車駕駛人，
    因違反本條例及道路交通安全規則之規定，受吊扣或吊銷駕
    駛執照處分時，吊扣或吊銷其持有各級車類之駕駛執照」；
    修正後則規定：「汽車駕駛人，因違反本條例及道路交通安
    全規則之規定，受吊銷駕駛執照處分時，吊銷其持有各級車
    類之駕駛執照」。比較修正前後之規定，修正後即現行道路
    交通管理處罰條例第68條之規定，既刪除「吊扣或」、「吊
    扣」等字，則依修法意旨及「明示其一，排除其他」之法理
    ，吊扣駕駛執照處分之執行，即不應一律執行各級車種駕駛
    執照之吊扣。
 (三) 經查，本件異議人於上揭時地酒後駕駛重型機車，酒測值達
    每公升0.34毫克，超過規定標準等情，為異議人所不爭，並
    有酒精測定紀錄單附卷可稽，異議人前開違規行為洵屬明確
    。是原處分機依道路交通管理處罰條例第35條第1項第1款規
    定、第24條第1項第2款規定予以裁罰，固屬有據。惟原處分
    機關以概括方式，就異議人此部分違規行為與另一「領有大
    貨車駕駛執照駕駛重型機器腳踏車」之違規行為合併裁處罰
    鍰18,000元（原處分就異議人「領有大貨車駕駛執照駕駛重
    型機器腳踏車」行為予以裁罰，於法未合，詳下述），就異
    議人此部分違規行為未明確其裁處罰鍰金額，已有違誤。另
    依前揭說明，異議人依法所受之處分，應為吊扣重型機車駕
    駛執照之處分，而異議人持有之駕駛執照為普通大貨車駕駛
    執照，此有汽車駕照基本資料1份可稽。依一人一照原則，
    異議人並無重型機車駕駛執照可供吊扣。原處分機關逕行吊
    扣異議人之普通大貨車駕駛執照之處分，已逾越修正後道路
    交通管理處罰條例第68條之規範意涵，且顯與該條修法意旨
    相悖，而欠缺作成該項處分之依據，原處分此項裁處於法自
    有未合。
四、原處分機關就異議人「領有大貨車駕駛執照駕駛重型機器腳
    踏車」違規行為之處分部分：
 (一) 按違反道路交通管理事件行為人，未依規定自動繳納罰鍰，
    或未依規定到案聽候裁決，處罰機關得依違反道路交通管理
    事件統一裁罰基準表，對行為人逕行裁決，違反道路交通管
    理事件統一裁罰基準及處理細則第44條第1項定有明文，然
    該項規定仍必以違反道路交通管理事件行為人經合法舉發後
    ，無正當理由未依規定自動繳納罰鍰或到案聽候裁決，方有
    適用。倘行為人未經合法舉發，處罰機關自無從依前揭規定
    逕行裁決。
 (二) 查本件異議人於上揭時、地，係經警舉發「汽車駕駛人酒精
    濃度超過規定標準」違規，而舉發單位移送原處分機關後，
    原處分機關另依就異議人「領有大貨車駕駛執照駕駛重型機
    器腳踏車」之違規行為逕行裁罰，此觀諸舉違反道路交通管
    理事件通知單、原處分機關裁決書及原處分機關移送書甚明
    。本件異議人「領有大貨車駕駛執照駕駛重型機器腳踏車」
    違規行為，既未經舉發，則依前揭說明，原處分機關就該部
    分未經舉發之違規行為，於法自不得逕行裁罰。原處分機關
    不察，就異議人此部分未經舉發之違規行為逕行裁罰，自有
    未當。
五、綜上所述，異議人確有於上述時地駕車而有呼氣酒精濃度超
    過規定標準之違規行為，應無疑義，原處分機關依道路交通
    管理處罰條例第35條第1項第1款、第24條第1項第2款（原處
    分漏載第1項第2款）規定對異議人予以裁罰，於法固屬有據
    。惟原處分並未明確其裁處罰鍰之金額內容，已有違誤；原
    處分對異議人另裁處吊扣駕駛執照12個月部分，亦欠缺法律
    依據。另原處分機關就異議人未經合法舉發之「領有大貨車
    駕駛執照而駕駛重型機器腳踏車」違規行為逕行裁處，於法
    亦有未合，是本件異議為有理由，自應由本院撤銷原處分，
    並自為裁定如主文第2項所示。
五、依道路交通案件處理辦法第20條前段，裁定如主文。
中    華    民    國    99    年    2     月    11    日
                  交通法庭法  官  鄧晴馨
以上正本證明與原本無異。
如不服本裁定，應於裁定送達後5日內，向本院提出抗告狀。（
應附繕本）
                          書記官  林怡君
中    華    民    國    99    年    2     月    11    日

司法院資訊處製作；財團法人民間司法改革基金會備份。
